【裁判字號】    99,易,324
【裁判日期】    991117
【裁判案由】    詐欺
【裁判全文】
臺灣士林地方法院刑事判決               99年度易字第324號
公  訴  人  臺灣士林地方法院檢察署檢察官
被      告  丙○○
            丁○○
上  一  人
選任辯護人  林誌誠律師
上列被告因詐欺案件，經檢察官提起公訴（99年度偵字第2387號
），本院判決如下：
    主  文
丙○○共同犯詐欺取財罪，處有期徒刑壹年。
丁○○共同犯詐欺取財罪，處有期徒刑壹年。
    事  實
一、丙○○、丁○○與另2 名姓名年籍不詳之成年女子（其中1
    名年約30餘歲，起訴書稱「甲女」；另1 名年約40至50餘歲
    ，起訴書稱「乙女」，以下稱同起訴書）共同基於意圖為自
    己不法所有，詐騙他人錢財之犯意聯絡，由甲女偽裝成有大
    量現金之智能不足女子，於民國98年10月28日10時許，在臺
    北市信義區○○○路○ 段978 號後山埤捷運站公車站牌附近
    ，向在該處等候公車之甲○○搭訕攀談，乙女隨後現身對甲○○謊稱：甲女係身懷鉅款但有精神病疾，其甫在麵攤吃1
    碗麵後竟付予店家新臺幣（下同）2,000 元，其願捐出與甲○○所出示等額之款項，甲○○如去提領現金出示甲女，甲
    女則亦將提領同額款項捐贈予慈善機構，免得被人騙走云云
    ，致甲○○誤信乙女所述為真而陷於錯誤，允諾先回其住處
    拿取取款所需之存摺、印鑑及身分證件以便前往提款。乙女
    旋命已在附近等候指示之丙○○駕駛當時為其所有之車牌號
    碼4675 -SF號自用小客車（下稱「A 車」）前來負載甲、乙
    2 女及甲○○至臺北市南港區○○○路○ 段86號中央研究院
    附近，甲、乙女及丙○○即在該處等候，乙女要甲○○搭乘
    由乙女招攔業在附近等候指示之丁○○所駕駛之車牌號碼61
    0-LZ號營業小客車（下稱「B 車」），由丁○○駕車載甲○○獨自返回其位於臺北市南港區○○○路○ 段12巷2 號5 樓
    之住處樓下路邊，甲○○即下車返家拿取其所有之中華郵政
    股份有限公司（下稱中華郵政）存摺（帳號：00000000000
    000 ）、印鑑及身分證件，再搭乘於樓下路邊等候之丁○○
    駕駛之B 車返回中央研究院附近，甲○○下B 車後復與在該
    處等候之甲、乙女再一同搭乘丙○○駕駛之A 車，共同前往
    臺北市南港區○○○路○ 段400 號附近（下稱400 號處）某
    監視器材行門口，丙○○將A 車沿路邊停妥後，甲女、乙女
    及丙○○即在現場等候，乙女要甲○○自行步行至附近之昆
    陽郵局臨櫃提領現金70萬元，甲、乙2 女及丙○○於甲○○
    前往提領現金之際，與駕駛B 車前來之丁○○在上開400 號
    處會合，丙○○見丁○○抵達，隨即下車持一紅色袋子之不
    明物體步行趨近B 車後行李廂，丁○○見狀配合打開B 車後
    行李廂蓋並前往協助丙○○將前揭不明物體置入B 車後行李
    廂內，置妥後2 人各回到所駕車內，於甲○○再次返抵上開
    400 號處前，丁○○先將B 車駛離；嗣甲○○返回上開400
    號處，由後座乘入丙○○所駕之A 車，丙○○即沿路駕駛，
    而乘坐於副駕駛座之甲女，竟偽以要酬謝丙○○為由，持1
    疊約1 萬元之百元鈔票作勢欲交予在後座之甲○○，央請其
    代為清點，甲女隨即於交付過程中故意將鈔票全數散落於後
    座腳踏處，並假意央請甲○○代為撿拾，同坐後座之乙女則
    趁甲○○彎腰撿拾鈔票並加以清點之際，將事先備妥內裹有
    肥皂塊之塑膠袋與甲○○交與乙女看管放置有70萬元現金之
    袋子內之現金全數掉包，得手後適車行至臺北市南港區之後
    山埤捷運站，乙女即藉詞有事催促甲○○在該處獨自下車等
    候，待甲○○一下車，丙○○旋即負載甲女、乙女快速離開
    ，甲○○始赫然發現其所持之提袋內係裝肥皂，已非現金，
    始知受騙，並報警處理，經警調閱沿途之現場監錄影畫面進
    行比對分析，始循線查獲上情。。
二、案經被害人甲○○訴請臺北市政府警察局南港分局報告臺灣
    士林地方法院檢察署檢察官偵查起訴。
    理  由
一、證據能力方面
    按被告以外之人於審判外之言詞或書面陳述，除法律有規定
    者外，不得作為證據；又被告以外之人於審判外之陳述，雖
    不符合同法第159 條之1 至第159 條之4 之規定，但經當事
    人於審判程序同意作為證據，法院審酌該言詞陳述或書面陳
    述作成時之情況，認為適當者，亦得為證據。當事人、代理
    人或辯護人於法院調查證據時，知有第159 條第1 項不得為
    證據之情形，而未於言詞辯論終結前聲明異議者，視為有前
    項之同意，刑事訴訟法第159 條第1 項及第159 條之5 分別
    定有明文。查本判決下列所引用之各該被告以外之人於審判
    外之言詞或書面陳述，雖屬傳聞證據，惟均經當事人於本院
    準備程序中同意作為證據而不予爭執（本院99年10月21日準
    備程序筆錄，本院易字卷第16頁參照），且於本院審理時迄
    至言詞辯論終結前亦未再就證據能力部分聲明異議，本院審
    酌下述證據資料製作時之情況，尚無違法不當及證明力明顯
    過低之瑕疵，亦認為以之作為證據應屬適當，故揆諸前開規
    定，爰逕依刑事訴訟法第159 條之5 規定，認前揭證據資料
    均例外有證據能力，合先敘明。
二、實體方面
  (一)訊據被告丙○○對於案發當天其有駕駛A 車行經臺北市南港
    區○○○路附近固不否認，惟矢口否認上開詐欺犯行，辯稱
    ：伊是經營二手車買賣業務，案發前一位自稱「陳小姐」之
    人打電話給伊，表示欲買該部A 車，伊與「陳小姐」約好案
    發當天早上在南港研究院路那邊試駕（乘）車輛，陳小姐只
    試乘約10分鐘即表示日後會再聯絡伊，復由陳小姐開至原約
    定地點後即下車離去，伊亦離去，並未負載過告訴人甲○○
    及甲女、乙女等人云云。訊據被告丁○○對於案發當天其有
    駕駛B 車行經臺北市南港區○○○路及忠孝東路等處，車行
    至忠孝東路時伊有下車等情固不否認，惟矢口否認上開詐欺
    犯行，辯稱：伊是計程車司機，案發當天從三重負載一位乘
    客至忠孝東路，行經南港研究院路時，該名乘客要伊停車一
    下，說要進去裡面拿東西，該乘客出來後繼續搭乘伊的車子
    至忠孝東路後下車，之後伊就在附近隨意繞行欲招攬客人，
    伊將B 車停放於某車後面，因口渴而下車至行李廂拿水喝，
    後來有位男子過來問路，該人並非被告丙○○，問完路後就
    走了，伊因為疲累有在該處停一下，伊並無負載告訴人，當
    天亦未看到被告丙○○，並無開啟行李廂讓被告丙○○放東
    西云云；被告丁○○之辯護人則為其辯護稱：被告丁○○與
    被告丙○○並不認識，何來犯意聯絡、行為分擔，本件唯一
    證據僅為告訴人之指述，告訴人控訴之目的可能是想要取償
    ，難免較為誇張，且告訴人報案時根本無告訴被告丁○○之
    意，可能是經警察提醒或其他情形才針對被告丁○○提出告
    訴，因之告訴人主觀上應非認被告丁○○有涉案云云。經查
    ：
    １證人即告訴人甲○○於警詢、偵查中、本院審理時證述：
      98 年10 月28日上午伊去買菜要回家時，在臺北市○○○
      路○段978號後山埤捷運站附近等公車，上開甲女趨近伊說
      話，伊當時不太瞭解甲女語意，後來前述之乙女亦過來一
      直跟伊表示甲女很有錢，但腦筋不清楚，要把甲女的錢拿
      出來做善事，不要被別人騙光云云，約2 分鐘後被告丙○○就駕駛一部車子過來，當時伊手上還提著菜，被告丙○○就把伊的菜拿至其車上，說要我們到車上談，伊也不知
      道當時為何頭腦不清楚，就上了被告丙○○的車子（A 車
      ），在車上乙女一直說要伊把甲女的錢拿去做善事，不要
      被人騙走，並說如果伊拿出多少錢，甲女亦會拿出等值的
      錢出來，乙女要伊回家拿錢證明給乙女看，甲女與乙女並
      一直在對話，伊想說是作善事，就坐該部車子，從忠孝東
      路5 段沿同路6 段、7 段直至南港區○○○路○ 段86號鄰
      近中央研究院附近，乙女扶伊下車，並叫伊搭乘被告丁○○所駕駛之計程車（B 車）回家，伊搭乘被告丁○○所駕
      之B 車返家拿取印章、存摺，被告丁○○在伊家樓下等候
      ，繼續載伊返回中央研究院門口，甲女、乙女及被告丙○○都在原地等伊，繼而換搭被告丙○○所駕之A 車要去領
      錢，伊說伊的郵局就在前面途經之中央研究院那邊，被告
      丙○○說不要在該處，要另外找個地方領錢，就載伊至忠
      孝東路6 段400 號附近，由伊下車至附近昆陽郵局提領70
      萬元現金，當時一直想說伊拿多少錢，甲女就會拿出多少
      錢來，他們說伊給他們看看，他們就會還給伊，伊就拿給
      他們看說70萬元拿到了，甲女當時坐在副駕駛座，就拿出
      100 元鈔票一疊說共1 萬元給伊，要伊幫她數一數，數60
      00元給被告丙○○，但甲女將鈔票散落在伊後座腳踏處，
      甲女要伊幫她撿錢，伊就幫甲女撿錢，當時伊的70萬元是
      拿給乙女看，伊要乙女看好後包起來放在伊的袋子裡面，
      結果後來伊下車才發現乙女應在伊不知情下，趁伊在撿散
      落地上的錢時把伊的錢用肥皂掉包，伊是後來由員警調閱
      的監視錄影畫面中發現在忠孝東路6 段400 號乙女扶伊下
      車的地方，被告丁○○有與他們交談而與渠等係同夥，後
      來伊回想上開計程車是乙女叫的等語明確（偵查卷第7 至
      10頁、第12至15頁、第88至90頁、第96至97頁，本院易字
      卷第29至39頁參照）。
    ２本院再依職權訊問證人即本件承辦員警乙○○關於本案查
      獲之經過，其證稱：查證本案時，伊將從忠孝東路、研究
      院路沿路的所有監視錄影器畫面均一一調閱，其中有看到
      被害人下車在騎樓下行走的影像，鎖定被害人所下的車輛
      （因斯時尚未查得車牌號碼，下稱第一車）後，由影像中
      可看出被害人下車後，涉案第2 部之計程車（下稱第二車
      ）即出現與前開被害人所下之車輛緊鄰，該兩台緊鄰的車
      子雖沒有照到車號，但依畫面該2 部車之特徵其中第一車
      之車色為深色、輪圈通氣孔數為6 個、後車牌設置於保險
      桿下半部分，第二車之天線設置在後保險桿上方及保險桿
      顏色等特徵，調閱忠孝東路、研究院路沿路相關路段之所
      有監錄系統，檢視案發時間前後行經之所有車輛，由監視
      畫面中依上開車型特徵逐一比對查詢出涉案之車輛及車號
      ，得知車號後再依車籍查詢所有人，之後再查詢車輛所有
      人之行動電話通聯紀錄及基地台位置，是這樣才循序查出
      被告丙○○、丁○○涉案，通知被告2 人到案接受警詢時
      ，將上述監視系統錄得第一車、第二車在上開400 號處路
      邊緊鄰，且2 車駕駛下車之翻拍畫面（偵查卷第22頁參照
      ）供被告丁○○觀覽檢視時，被告丁○○當時有承認前述
      第二車（計程車）跛腳之駕駛係伊本人無誤，伊於案發前
      並不認識被告2 人，與被告2 人亦無仇怨等語（本院易字
      卷第51至64頁參照）。由證人乙○○上開證述可知本件查
      獲過程係經由告訴人下車提款地點附近之監錄系統錄查知
      之第一車及隨後趨近之第二車之外觀特徵，經與沿路監錄
      系統攝錄之行經車輛比對出可能涉案車輛後，再循線查知
      嫌疑人為何人並繼而查知案發當時嫌疑人所在之行動電話
      通訊基地台位置與本案發生地點大致相符，此並有被告丁○○使用之行動電話0000000000號於98年10月20日上午10
      時38分21秒在基地台位置與本件案發地理位置相符之臺北
      市南港區○○○路○ 段197 巷5 號1 樓，有卷附通聯調閱
      查詢單1 份可按（偵查卷第42至44頁參照），是本件係偵
      查機關循上開程序查獲被告，並非自始即鎖定特定之行為
      人為偵查目標，而偵查機關查知可能之涉嫌人係被告丙○○、丁○○後，然斯時偵查機關仍尚未確定本件犯行行為
      人究係確為何人，惟觀諸告訴人甲○○於案發後警詢之時
      ，猶復能就被告丙○○、丁○○係本件犯罪行為人為明確
      之指認，此有臺北市政府警察局南港分局指認犯罪嫌疑人
      記錄表各1 紙可按（偵查卷第40至41頁參照），審諸上開
      偵查機關提供告訴人甲○○指認之樣本，係採多名犯罪嫌
      疑人照片併陳之選擇式指認，供選擇指認之數人在外形上
      亦無重大差異，並非以單一相片提供指認，並所提供之照
      片並非老舊，指認前亦已由指認人先陳述嫌疑人的特徵，
      並未發現有何對於指認人進行不當誘導或暗示。且本院於
      審理時就何以記得駕駛人之面貌再詳詢證人甲○○，就被
      告丙○○之部分其答稱：「（問：你當時坐在駕駛座的後
      座，你在車內怎麼看到丙○○的長相？）他在開車，我有
      看到側面，而且他頭有轉過來，所以我有看到正面，一開
      始的時候年輕的女生（甲女）有拿兩千元給丙○○，丙○○的臉就有轉過來，是在開車之間的時候那個年輕女生拿
      錢給丙○○....」、「（問：偵卷70頁深色轎車，就是丙○○開的車子？）是的，丙○○就是在這台車上負責開這
      台車子，丙○○的印象我很深，因為丙○○還有下車幫我
      拿菜上車放在後車廂，後車廂很深，我跟他正面接觸比較
      多。」「（問：後來你要換計程車的時候，丙○○有沒有
      下車幫你拿菜？）丙○○有下車幫我把菜拿出來，幫我放
      在計程車上，印象很深，如果把女的找出來我也一下就認
      得出來。」（本院易字卷第36至37頁參照）；就被告丁○○部分其答稱：「（你當時怎麼會記得他們的面貌？在車
      上你是否有跟他們交談？）我有付錢，丁○○有轉過來，
      因為我有先給丁○○100 元，我要他不要找，因為我等一
      下還要坐回去，丁○○有等我。... 那個時候我不知道計
      程車司機跟他們是同夥的，我是看錄影帶才知道，但是當
      時我有記得計程車司機的長相。」「（問：你在計程車內
      看到計程車司機丁○○是否清楚的看到他的長相？）有，
      計程車裡面不暗。」「（問：你當時如何向警察描述計程
      車司機的？）在忠孝東路6 段400 號影帶還沒有出來之前
      ，我並不知道計程車司機他們是一夥的，我上了計程車到
      我家門口，我要付錢，丁○○就有正面轉過來，我上車的
      時候也有跟被告（丁○○）照面，第二次下車又拿給被告
      （丁○○）20元，被告（丁○○）有轉過來跟我拿錢，我
      就是跟被告（丁○○）照了這幾次面。」等語（本院易字
      卷第31、34、38至39頁參照），斟酌指認人甲○○於案發
      時所處之環境，其確與被告丙○○、丁○○有上述多次之
      近身正面照會，極有機會觀察被告2 人之面容，再證人甲○○且能於於警詢、偵查中對於本案數人分工之情節為翔
      實、明確之陳述，業如上述，且陳述過程中未見有記憶污
      染、被誤導判斷或不當暗示之情狀，並另於本院審理時依
      人證之調查程序，依法踐行詰問之程序，陳述其出於親身
      經歷之見聞，並非單以證人即指認人甲○○之指認為唯一
      依據，又衡諸證人甲○○於本院準備程序中自陳伊被騙的
      70萬元是伊從事軍職之退休金（本院審易字第1710號卷第
      18頁參照），證人於案發時為將近83歲之年邁老者，突遭
      被詐騙退休金鉅款之重大事故，案發後必然印象深刻，且
      證人係參閱錄影帶後再行指認，並於案發時確曾近身面對
      被告2 人，接觸時間並非甚為短暫等情形綜合以觀，應能
      對犯罪行為人觀察明白，且其目擊指認亦未違背通常一般
      日常生活經驗之定則或論理法則，況本件司法警察機關並
      非自始即鎖定特定之行為人為偵查目標，於偵查機關尚未
      確知本件犯行行為人究係何人之情形下，由證人即指認人
      甲○○經由「多人列隊指認照片」中指出被告丙○○、丁○○為本件行為人無誤，業如上述，是證人甲○○於警詢
      中之指認，足認客觀可信。
    ３參酌卷內監視器材行門口之監視錄影系統翻拍畫面，經本
      院勘驗其錄影光碟內容，勘驗結果為：
      1.就檔案名稱為「監視器材行（1）」之電子檔：
        畫面時間11：01：42秒一部深色自小客車車靠近監視
          器材行在路邊停下，一名女子偕同被害人甲○○由後
          座一起下車，往騎樓內走，上開深色車輛則停靠路邊
          ，該深色自小客車的輪圈為銀色有六孔。
        畫面跳至另一監視器之角度，時間11：02：08秒見何
          旭初之背影提一手提袋獨自行走於騎樓間。
        畫面時間11：02：22深色自小客車忽往前移動一點，
          再往後移動一點，再往前移動一點，可看到車牌是懸
          掛在保險桿較下方之處，隨即往後快速倒退繞過後方
          一台沿路邊停放之黃色計程車，畫面並在此時跳至監
          視器另一個角度，時間標示11：02：38，深色自小客
          車停放在上開黃色計程車正後方，計程車駕駛先下車
          驅近自小客車駕駛席，深色自小客車駕駛開車門出來
          ，與計程車駕駛比鄰而站，自小客車駕駛伸出右手，
          自計程車駕駛手上收受壹包物品之後，兩人各自回其
          車內，後方之深色自小客車駕駛隨即向左切出行駛，
          離開畫面。
        畫面跳至另一監視器角度，時間為11：03：20，深色
          自小客車行駛至上開計程車前方停下，右後座車門打
          開，隱約可見另有一乘客，隨即把車門關上，自小客
          車駕駛下車手持壹包紅色物體，往後方計程車走，至
          計程車駕駛座旁稍有躬身對著駕駛座，隨即繼續往計
          程車後方行走至後行李廂後方，後行李廂打開計程車
          駕駛也下車驅近自小客駕駛，自小客駕駛將該包紅色
          物品丟入計程車後行李廂，計程車駕駛隨即彎腰狀似
          整理後行李廂，自小客車駕駛先離開走回其車內，計
          程車駕駛隨即把後行李廂關上，回其駕駛座，計程車
          駕駛很明顯可見其一跛一跛走回駕駛座，也可見計程
          車行李廂右後方有一黑色之天線接頭，計程車車體為
          黃色，前後保險桿均為銀色。
        畫面時間11：04：30在前方之深色自小客車往前緩慢
          移動，慢慢消失在畫面之中，緊鄰於後方之黃色計程
          車，亦緩慢往前移動。
      2.就檔案名稱為「監視器材行（2）」之電子檔：
        畫面時間11：14：40監視系統角度為通訊器材行門口
          ，黃色計程車停放在路邊。
        畫面時間11：14：57被害人由騎樓末端進入畫面，手
          提壹個袋子，往通訊行方向走，此時上開原停放路邊
          的黃色計程車緩慢往前移動一段距離，停於路邊。
        畫面跳至另一監視器角度，被害人往畫面的上方走去
          ，有在一定點停留晃動，因畫面上方有文字擋住，看
          不清被害人是否有與人交談，亦看不清被害人是否有
          進入深色自小客車內，畫面時間11：15：57自被害人
          上開停留點處一部深色自小客車駛出，並駛離畫面。
      有本院勘驗筆錄一份在卷可佐（本院易字卷第59至61頁參
      照）。
    ４上開監視錄影光碟勘驗之畫面均源於上開400 號處附近之
      同一家監視器材行門口，業據證人乙○○於本院審理時證
      述無誤（本院易字卷第61頁參照）。而前述３勘驗結果之
      1.下車之人其中戴帽子、手提一手提袋之人業經證人甲○○於本院審理時證認係伊本人，並證稱當時位置約在上
      開400 號處附近，伊由被告丙○○所駕車輛下車要去提錢
      ，當時中年婦女（乙女）扶伊下車走到一半就回去，係伊
      獨自至郵局領錢等語明確（本院易字卷第61頁、第35至36
      頁參照參照），此外復有偵查卷內之光碟翻拍照片可佐（
      偵查卷第70至71頁參照）；又證人甲○○於審理時另就偵
      查卷第78至79頁錄影光碟翻拍照片確認照片中該提深色手
      提袋、頭戴淺色帽子的人亦為伊，並證稱當時是約下車後
      5 分鐘伊已完成提領現金70萬元而返回原地繼續搭乘被告
      丙○○停放在該處的車輛等語甚明（本院易字卷第37至38
      頁參照），按此翻拍畫面之照片（偵查卷第78至79頁參照
      ）核亦與前述３勘驗結果之2.被害人再次出現之畫面
      相符。綜合證人甲○○上述證述及本院勘驗光碟之結果，
      再佐以被告丙○○於案發當天上午10時33分係駕駛車號46
      75-FS 號車輛行經臺北市南港區舊莊派出所，為該所監錄
      系統所攝得之車輛特徵係深色、輪圈為銀色有六孔、車牌
      懸掛在保險桿較下方之處等特徵（偵查卷第60頁參照），
      與上述勘驗結果之「深色自小客車」特徵並無不符等情以
      觀，可以確知上開勘驗畫面中告訴人甲○○下車之「深色
      自小客車」當時確係由被告丙○○擔任駕駛者之車號4675
      -FS 自用小客車無誤（即A 車）。再依證人甲○○之前開
      證述，當時同行者既有甲女及乙女，而於告訴人下車時陪
      同步行一小段路係乙女，則堪認甲女當時亦細留在A 車上
      等候。本件既已確知上開光碟勘驗畫面中告訴人甲○○所
      下之車輛為由被告丙○○擔任駕駛者之車號4675-FS 自用
      小客車，從而可知前述３勘驗結果之1.，於告訴人下
      車漸步出畫面後，被告丙○○駕駛A 車在路邊前後來回移
      動車輛，並快速倒退繞過停放於正後方之黃色計程車，將
      A 車停放於該計程車正後方，計程車駕駛先下車驅近被告
      丙○○之駕駛席，被告丙○○站出A 車外，自計程車駕駛
      手上收受1 包物品，接著兩人各自回其車內，被告丙○○
      駕駛A 車復行駛至計程車前方停下，此時A 車右後座車門
      有另一乘客把車門打開隨即關上，A 車駕駛即被告丙○○
      再下車手持1 包紅色物體，往後方計程車走去，至計程車
      駕駛座旁處並躬身對著計程車駕駛座內探去，隨即再走至
      計程車後行李廂處，待計程車後行李廂打開時，該計程車
      駕駛者也下車朝被告丙○○走去，被告丙○○將前述紅色
      物品丟入計程車後行李廂，計程車駕駛隨即彎腰整理後行
      李廂，被告丙○○再離開走回其車內（A 車），計程車駕
      駛隨即把後行李廂關上，亦返回其駕駛座甚明。
    ５再者，被告丁○○於警詢時經員警乙○○播放上開光碟畫
      面供其確認時，被告丁○○坦承伊係上開畫面中停放於該
      處（即上開400 號處前）計程車左後車門處之駕駛者，業
      據證人乙○○於本院審理時證述明確（本院易字卷第54頁
      參照），復據被告丁○○就偵查卷中之翻拍畫面確認無誤
      ，此並有被告丁○○簽名確認之翻拍照片1 張在卷足憑（
      偵查卷第22頁參照）。再佐以被告丁○○於案發當天上午
      10時28分係駕駛車號610- LZ 營業小客車行經臺北市南港
      區舊莊派出所，為該所監錄系統所攝得之車輛特徵係車體
      為黃色、後行李廂右後方有一黑色之天線接頭，前後保險
      桿均為銀色等特徵（偵查卷第61頁參照），與上述本院勘
      驗光碟結果中之「黃色計程車」外觀特徵尚無不符。另本
      院勘驗光碟結果中，計程車司機於返回其駕駛座時，極明
      顯可見其一跛一跛走回駕駛座；而本院於審理時當庭請被
      告丁○○在法庭中行走，勘驗其步行情形，確有明顯一跛
      一跛行動不便之狀況，亦有本院勘驗筆錄及被告丁○○於
      本院審理時自陳伊左腳膝蓋關節以下都是義肢，所以走路
      會一跛一跛的等語相符（本院易字卷第40頁參照），凡此
      皆核與上開監視錄影勘驗結果其中計程車駕駛係明顯可見
      其一跛一跛走回駕駛座之行走特徵亦無二致，綜合上述證
      據資料並據以判斷，可知本院上開勘驗光碟畫面中與被告
      丙○○有前述互動之「計程車司機」，確係由被告丁○○
      擔任駕駛者之車號610- LZ 營業小客車（即B 車）無誤。
    ６告訴人於案發當日上午10時許在忠孝東路5 段公車站牌附
      近受到甲女、乙女之攀談搭訕，嗣後被告丙○○駕駛A 車
      出現該處載甲女、乙女及告訴人上車，A 車於同日上午10
      時33分0 秒時行經南港分局舊莊派出所附近為該處監錄系
      統所拍攝，約莫3 秒後，於同日上午10時33分03秒B 車亦
      行經同一處所舊莊派出所而為該處監錄系統所攝得，此有
      卷內監視翻拍畫面2 紙可佐（偵查卷第60頁下方、第61頁
      下方照片參照），A 車繼而行駛至南港區○○○路○ 段86
      號近中央研究院附近，乙女要告訴人下車轉搭乙女招攔在
      該處由被告丁○○駕駛之B 車返家拿取存摺等物再返回中
      央研究院附近原地點，按A 車與B 車幾乎同一時間行經舊
      莊派出所監錄系統設置地點，又核上開舊莊派出所監錄系
      統設置點與研究院路2 段86號亦尚有相當之距離，此有臺
      北市政府警察局南港分局所製之路線圖及本院於審理時請
      證人乙○○在上開圖上標示研究院路2 段86號之位置可稽
      （偵查卷第57頁、本院易字卷第58頁參照），A 車、B 車
      繼而幾乎同時間出現在研究院路2 段86號處，且乙女並命
      告訴人由A 車下車，轉乘B 車。再者，告訴人於研究院路
      2 段86號處再由B 車下車，轉乘A 車後，A 車繼而駛至上
      開400 號處，查該址依證人乙○○於本院審理時證稱：由
      舊庄路派出所監錄系統設置處起算至忠孝東路6 段400 號
      之距離約有4 至6 公里等語以觀（本院易字卷第58頁參照
      ），則依證人乙○○於本院審理時當庭繪製之現場圖可知
      研究院路2 段86號與上開400 號處之距離猶更長於前述之
      4 至6 公里，且該2 處並非直線距離，尚須行經道路轉彎
      處，此有證人乙○○繪製之現場圖1 紙可供憑考（本院易
      字卷第78頁參照），而被告丙○○駕駛A 車行駛此非直線
      距離之路段由研究院路2 段86號至上開400 號處，幾於同
      一時間，被告丁○○亦接續駕駛B 車駛抵該處，按A 、B
      兩車前已在舊莊派出所、研究院路2 段86號處此2 處所幾
      近同時出現，斯時復又在上開400 號處再度同時出現，若
      謂之多次同時出現於同地係屬巧合，實難認合於常情。基
      此可以合理推論被告丁○○係駕駛B 車一路尾隨A 車；且
      在上開400 號處，被告丙○○、丁○○並有如本院勘驗光
      碟筆錄所示之下車交頭接耳並傳遞物品之舉措，顯見被告
      丙○○、丁○○本係熟識，被告丙○○、丁○○辯稱互不
      相識，從未對談、交涉云云，毫無可採。且觀之在上開40
      0 號處，被告丁○○所駕之B 車係待告訴人下車行走漸遠
      時始駛近A 車，又在告訴人領得現款後由騎樓末端逐漸趨
      近時，隨即將原停放上開400 號處之該監視器材行門口的
      B 車往前移動一段距離，顯係為避免告訴人發現。綜合被
      告丁○○駕駛B 車一路跟隨被告丙○○駕駛之A 車，且2
      被告下車後之互動密切，被告丁○○於負載告訴人後並採
      取閃避告訴人之舉措以觀，可知被告丙○○、丁○○與甲
      女、乙女渠等係共組犯罪集團，且各有上述之分工，可見
      渠等加入集團時，主觀上即本於相同之犯意，分工實施部
      分犯罪行為，且將其他成員所為視為自己所為之故意，而
      與集團其他成員間存有合作、分工之功能性支配關係，自
      有犯意聯絡、行為分擔，應與集團各成員之行為共負其責
      。從而，本件被告丙○○、丁○○與甲女及乙女共同基於
      不法所有意圖對告訴人施用詐術，分工方式為：由甲女、
      乙女出面以言辭一搭一唱詐騙告訴人，後由被告丙○○、
      丁○○各負責駕駛A 車、B 車負載告訴人分別返家取存摺
      、印章以及至郵局提領現款70萬元，再由甲女假借在車上
      灑落一地百元鈔票央請告訴人代為撿拾，由乙女趁機將告
      訴人之70萬元現金以肥皂包掉包，以此方式詐騙告訴人得
      手等情，已昭灼然。被告丙○○、丁○○辯稱均未曾負載
      過告訴人甲○○云云，要屬推諉之詞，要無可採。
    ７至被告丙○○辯稱案發當時係與一名姓名不詳之「陳小姐
      」約在南港地區試乘車輛云云，經查，被告丙○○供稱「
      陳小姐」要約試車共打電話給伊2 次，1 次為試車前一天
      晚上9 時，另1 次為試車當天早上8 時許，應是打伊的手
      機（本院易字卷第14頁參照）。惟依被告丙○○於警詢中
      陳報其使用之0000000000號、0000000000號行動電話調閱
      案發當日全日之通聯記錄，上開0000000000號電話於案發
      當天上午12時前均無通話記錄，全日僅下午約12時55分、
      15時02分各1 通受話；至0000000000號則全日僅於11時33
      分共3 通收發簡訊，亦並無通話情形，此有通聯調閱查詢
      單1 份可考（偵查卷第45至46頁參照），被告丙○○上開
      所辯，顯未可採。
    ８被告丁○○之辯護人辯護稱：告訴人報案時根本未對被告
      丁○○提出告訴，係經由警察提醒或其他情形才針對被告
      丁○○提出告訴，因之告訴人主觀上應非認被告丁○○有
      涉案云云。本院審理中詢之證人即告訴人甲○○關於對被
      告丁○○提告之部分，證人甲○○證稱：「（你有看到年
      輕人下來有跟計程車司機談甚麼話嗎？）沒有，我是看錄
      影帶之後才知道的，我沒有看錄影帶之前我根本就不知道
      計程車駕駛怎麼一回事... 」（本院易字卷第33、34頁參
      照）。按告訴人於搭乘被告丁○○所駕B 車時，本對渠是
      否涉案無從獲悉，於案發之始自無從對被告丁○○提告，
      告訴人依事後閱覽上開現場光碟後，始知被告丁○○可能
      涉案繼而提告，於法並無不合；且本件查獲過程係由職司
      偵查之司法警察機關起出上開400 號處附近之監錄系統，
      查知A 車與B 車外觀特徵，再經比對可能涉案車輛，始循
      線查獲被告2 人，業如上述，並非自始即鎖定特定之行為
      人為偵查目標，並無辯護人所稱之提醒暗示告訴人之情，
      所辯亦無可採。
    ９此外，復有告訴人甲○○之郵政存簿儲金簿明細影本（偵
      查卷第11頁參照）、A 車及B 車車籍查詢基本資料詳細畫
      面、計程車駕駛人資料各1 紙（偵查卷第52至56頁參照）
      、監視錄影畫面翻拍照片多紙（偵查卷第42至53頁、第66
      至81頁參照）在卷可資佐證。綜上，本件被告丙○○、丁○○與甲女及乙女共同基於不法所有意圖對告訴人施用詐
      術，渠等有犯意聯絡、行為分擔，事證明確，被告2 人上
      開辯解顯無足採，渠等犯行堪予認定。
  (二)核被告丙○○、丁○○所為均係犯行法第339 條第1 項詐欺
    取財罪。被告丙○○、丁○○與成年之甲女、乙女互有犯意
    聯絡、行為分擔，為共同正犯。爰審酌本件被告等詐欺犯行
    之被害人於案發時已係年近83歲之年邁老者，而渠等所詐得
    被害人款項高達70萬元，又該筆款項係被害人終身服務軍職
    之退休俸給，經遭詐騙後，被害人帳戶內存款僅餘4 萬8000
    餘元，有被害人之郵政存簿儲金簿影本在卷可稽（偵查卷第
    11頁參照），是被害人經此詐騙，畢生積蓄一夕成空，頓失
    依靠，對老邁之被害人身心及日後生計造成嚴重傷害；且案
    發迄今，被告等對被害人分文未償，顯毫無彌補過錯之意，
    又自始至終否認犯行，未見何悔意，難謂犯後態度為良善，
    並兼衡渠等智識程度、犯罪動機、手段、方法、所獲利益，
    以及渠等於本件之分工縝密，顯見事前計畫已臻綿密等情，
    惡性非輕，而認公訴人求處被告丙○○、丁○○各有期徒刑
    8 月，尚嫌過輕等一切情狀，認分別量處如主文所示之刑，
    以資懲儆。
據上論斷，應依刑事訴訟法第299 條第1 項前段、刑法第339 條
第1 項，刑法施行法第1條之1，判決如主文。
本案經檢察官呂寧莉到庭執行職務
中    華    民    國    99    年    11    月    17    日
                  刑事第五庭審判長法  官  林秀鳳
                                  法  官  鄭光婷
                                  法  官  吳維雅
以上正本證明與原本無異。
如不服本判決應於收受判決後10日內向本院提出上訴書狀，並應
應敘述具體理由。其未敘述上訴理由者，應於上訴期間屆滿後20
日內向本院補提理由書( 均須按他造當事人之人數附繕本) 「切
勿逕送上級法院」。
                                  書記官  劉育君
中    華    民    國    99    年    11    月    17    日
附錄本案論罪科刑法條全文：
中華民國刑法第339條
意圖為自己或第三人不法之所有，以詐術使人將本人或第三人之
物交付者，處5 年以下有期徒刑、拘役或科或併科1 千元以下罰
金。
以前項方法得財產上不法之利益或使第三人得之者，亦同。
前二項之未遂犯罰之。

司法院資訊處製作；財團法人民間司法改革基金會備份。
